臺北高等行政法院判決
　　　　　　　　　　　　　　　　　93年度簡字第1007號
原　　　告　甲○○
被　　　告　財政部臺灣省北區國稅局
代　表　人　許虞哲（局長）
　　　　　　送達代收人乙○○
上列當事人間因綜合所得稅事件，原告不服財政部中華民國93年
6月8日台財訴字第0930014725號訴願決定，提起行政訴訟。本院
判決如下：
　　主  文
原告之訴駁回。
訴訟費用由原告負擔。
　　事  實
一、事實概要：原告90年度綜合所得稅結算申報，列報綜合所得
    總額新台幣（下同）3,557,982元、淨額2,038,667元，經被
    告所屬中和稽徵所初查以財政部臺北市國稅局（以下簡稱北
    市國稅局）通報其轄區內台灣人壽保險股份有限公司（以下
    簡稱台灣人壽保險公司）開立「所得人代號為90」（執行業
    務所得－其他類）之執行業務所得扣繳憑單，否准原告扣除
    20%之必要費用，核定其執行業務所得為139,286元、綜合所
    得總額為3,700,600元、淨額為2,181,285元，補徵稅額
    15,965元。原告就執行業務所得139,286元部分不服，申經
    復查結果，未獲准變更，提起訴願，亦遭決定駁回，遂向本
    院提起行政訴訟。
二、兩造聲明：
　(一)原告聲明：
    1.訴願決定及原處分關於原告執行業務所得之必要費用認定
      為零部分予以撤銷，並責請被告對該項必要費用依法執行
      調查程序。
    2.訴訟費用由被告負擔。
　(二)被告聲明：
    1.駁回原告之訴。
    2.訴訟費用由原告負擔。
三、兩造主張：
　(一)原告起訴意旨略謂：
    1.按「執行業務者未依法辦理結算申報，或未依法設帳記載
      及保存憑證，或未能提供證明所得額之帳簿文據者，稽徵
      機關得照同業之一般收費及費用標準，由財政部各地區國
      稅局徵詢各該同業公會意見擬訂，報請財政部核定之。」
      ，為所得稅法施行細則第13條第2項所明定。次按「執行
      業務者未依法辦理結算申報，或未依法設帳記載並保存憑
      證，或未能提供證明所得額之帳簿文據者，86年度應依下
      列標準計算其必要費用：．．． (2)會計師：30%。．．
      ． (21)精算師：20%。．．． (26)未具會計師資格，辦
      理工商登記等業務或代為記帳者：30%。．．．」，復為
      財政部87年2月19日台財稅第871927901號函頒之「86年度
      執行業務者費用標準」所明示。
    2.本件原告受任於台灣人壽保險公司擔任保險顧問，除例常
      之專業諮詢、會議、重大案件之調查分析外，對涉及保險
      專業之決策性經營管理案件尚須實際從事規劃，包括精算
      範籌之保險商品分析，惟因業務執行工作繁忙，當年度之
      執行業務所得，實未設帳記載及保存憑證。惟查依所得稅
      法施行細則第13條之規定，縱原告未依法設帳記載及保存
      憑證，或未能提供證明所得額之帳簿文據，被告亦應徵詢
      各該同業公會意見擬定，報請財政部核定之，是被告未依
      法執行調查程序，逕自認定原告執行業務之必要費用為零
      ，顯於法不合。
    3.又被告援引之執行業務者費用標準亦有比照適用情形，例
      如會計師為30%，未具會計師資格從事工商登記或記帳者
      亦為30%，足見該標準著眼於實際工作內容之務實精神甚
      明。是原告擔任執行顧問工作涵蓋核保、理賠、精算，且
      曾負責督導管理台灣人壽保險公司之精算業務多年，被告
      竟昧於事實復怠於調查，遽予認定原告執行業務之必要費
      用為零，尚與事實不合。
　(二)被告答辯意旨略謂：
    1.按「執行業務者於規定期限內辦理結算申報並能提供證明
      所得額之帳簿、文據調查者，其執行業務所得，應依帳載
      核實認定。其未依規定提供調查者，應依所得稅法第83條
      及同法施行細則第13條規定訂定之收費及費用標準核定其
      所得額。．．．」，為執行業務所得查核辦法（以下簡稱
      查核辦法）第8條所明定。次按「執行業務者未依法辦理
      結算申報，或未依法設帳記載並保存憑證，或未能提供證
      明所得額之帳簿文據者，90年度應依核定收入總額按下列
      標準計算其必要費用．．．附註：本標準未規定之項目，
      由稽徵機關自行調查核實認定。」，復為財政部91年2月
      21日台財稅第0910451052號函（以下簡稱91年函釋）頒「
      90年度執行業務者費用標準」所釋示。
　　2.查系爭執行業務所得139,286元，係原核定依據北市國稅
      局通報其轄區內台灣人壽保險公司開立「所得人代號為90
      」（執行業務所得－其他類）之執行業務所得扣繳憑單，
      否准原告扣除20%之必要費用。本件原告取有人身保險代
      理人資格，受任於台灣人壽保險公司擔任保險顧問，係就
      保險理論、法令、理賠、核保、商品等提供諮詢，其擔任
      保險顧問一職尚非屬保險經紀人或精算師之業務類別，則
      依90年度執行業務者費用標準並無「執行業務所得－其他
      類」之標準得以計算其必要費用之項目，而需由稽徵機關
      自行調查核實認定，惟原告無法提供必要費用相關資料為
      憑供核，是原告主張自無從審酌，原處分並無不合。
　　理  由
一、按「個人之綜合所得總額，以其全年左列各類所得合併計算
    之：第1類：．．．第2類：執行業務所得．．．。執行業務
    者至少應設置日記帳一種，詳細記載其業務收支項目；帳簿
    使用前，並應送主管稽徵機關登記驗印。業務支出，應取得
    確實憑證。憑證及帳簿最少應保存5年。」、「執行業務者
    未依法設帳及保存憑證，稽徵機關得照同業一般收費及費用
    標準核定其所得額。」，所得稅法第14條第1項第2類及所得
    稅法施行細則第13條第2項分別定有明文。又按「執行業務
    者於規定期限內辦理結算申報並能提供證明所得額之帳簿、
    文據調查者，其執行業務所得，應依帳載核實認定。其未依
    規定提供調查者，應依所得稅法第83條及同法施行細則第13
    條規定訂定之收費及費用標準核定其所得額。」，復為查核
    辦法第8條所規定。
二、按當事人主張事實，須負舉證責任，倘其所提出之證據，不
    足為主張事實之證明，自不能認其主張之事實為真實。行政
    法院（現改制為最高行政法院）39年判字第2號著有判例。
    本件原告90年度綜合所得稅結算申報，原告對被告以台灣人
    壽保險公司開立「所得人代號為90」（執行業務所得－其他
    類）之執行業務所得扣繳憑單為據，否准其扣除20%之必要
    費用，核定執行業務所得為139,286元部分不服，並主張縱
    其未設帳記載及保存憑證，或未能提供證明所得額之帳簿文
    據，被告亦應依所得稅法施行細則第13條規定處理，所為處
    分自有違誤等語。惟查原告固取有人身保險代理人資格，並
    於台灣人壽保險公司擔任保險顧問，然其業務內容係就保險
    理論、法令、理賠、核保、商品等提供諮詢，而非屬保險經
    紀人或精算師之業務類別，此觀卷附台灣人壽保險公司所開
    立之扣繳憑單所載業務類別為執行業務所得－其他類（所得
    人代號為90）即明，第以系爭90年度執行業務者費用標準並
    無「執行業務所得－其他類」1項，是本件既屬未有標準得
    以計算必要費用之範疇，依財政部91年函頒之90年度執行業
    務者費用標準，自需由稽徵機關覈實調查認定，然原告自承
    其並未設帳致無法提供相關憑證文據資料，且其空稱有該等
    必要費用，卻迄未舉證以實其說，徵之前開判例，自難謂其
    已盡舉證責任，所言殊難採信，是系爭必要費用未取具相關
    憑證，即無從據以查核，況原告所言應比照20%計算必要費
    用一節乏其依據，故被告以其未提示帳證，無從審酌其主張
    ，而予以否准扣除20%之必要費用，即非無憑。從而本件被
    告所為處分，揆諸首揭法條規定，並無違誤，訴願決定予以
    維持，亦無不合，原告徒執前詞，訴請撤銷，為無理由，應
    予駁回。另本件依卷內資料，事證已臻明確，爰不經言詞辯
    論為之，併此陳明。
據上論結，本件原告之訴為無理由，依行政訴訟法第236條、第
195條第1項後段、第98條第3項前段，判決如主文。
中　　華　　民　　國　　94　　年　 　5　　月　 31  　 日
                  第 二 庭  法  官  林育如
上為正本係照原本作成。
本件以訴訟事件所涉及之法律見解具有原則性者為限，始得於本
判決送達後20日內向本院提出上訴狀並表明上訴理由，如已於本
判決宣示後送達前提起上訴者，應於判決送達後20日內補具上訴
理由（均按他造人數附繕本），且經最高行政法院許可後方得上
訴。
中　　華　　民　　國　　94　　年　 　5　　月　 31  　 日
　　　　　　　　　　　　　  書記官　林惠堉
